【裁判字號】    95,簡上,27
【裁判日期】    950504
【裁判案由】    妨害名譽
【裁判全文】
臺灣基隆地方法院刑事判決              95年度簡上字第27號
上  訴  人  臺灣基隆地方法院檢察署檢察官
上  訴  人
即  被  告  甲○○
上列上訴人即被告因妨害名譽案件，不服本院基隆簡易庭中華民
國95年1 月27日95年度基簡字第24號第一審簡易判決（聲請案號
：臺灣基隆地方法院檢察署94年度偵字第1412號），提起上訴，
本院第二審合議庭判決如下：
    主  文
上訴駁回。
    事  實
一、甲○○與丁○○（原名丙○○）均係基隆市○○路249巷187
    號「山水尊園」社區住戶，丁○○並曾擔任該社區管理委員
    會主任委員，甲○○前因毀損丁○○之自小客車，經丁○○
    訴請臺灣基隆地方法院檢察署偵辦起訴，並為法院判處罪刑
    在案，甲○○因而懷恨在心，竟基於概括之犯意，意圖散佈
    於眾，於民國（下同）（１）93年8月5日17時45分許（聲請
    簡易判決處刑書誤載為94年8月5日），於山水尊園社區住戶
    信箱內，逐戶投遞內容為「主委丙○○為讓他夫人的車子可
    以停回機械停車位，（因為車頂太高，車子移動，車頂會碰
    上消防灑水頭）不顧社區公共安全，私下拔除消防灑水頭，
    犧牲全體社區生命及安全財產」足以毀損丁○○名譽之文宣
    ；（２）94年2 月7日20時及94年2月19日22時22分許，在山
    水尊園社區其所居住之乙棟大樓2、3、4、5樓樓梯間及丙棟
    大樓地下室等社區公共區域內，張貼內容分別為「山水尊園
    社區主委丙○○恐嚇住戶，教唆不明人士到社區毆打住戶，
    遭報警處理（110） 派出所有報案記錄」、「社區主委丙○○不准機械車位下來停車，自己卻「偷偷」下來停車，還偷
    停別人的車位」、「無恥喔，丙○○在電梯內小便，被信義
    保全警衛發現」、「無恥，管委會包庇丙○○，偷停別人車
    位」等文宣，以散佈文字之方式，指摘傳述足以毀損丁○○
    名譽之事。
二、案經丁○○訴請臺灣基隆地方法院檢察署檢察官偵查後聲請
    簡易判決處刑。
    理  由
一、證據能力方面：
    按被告以外之人於審判外向法官所為之陳述，得為證據；於
    偵查中向檢察官所為之陳述，除顯有不可信之情況者外，亦
    得為證據；被告以外之人於審判外之陳述，雖不符前四條之
    規定，而經當事人於審判程序同意作為證據，法院審酌該言
    詞陳述或書面陳述作成時之情況，認為適當者，亦得為證據
    ，刑事訴訟法第159條之1、第159條之5定有明文。查證人李
    界都、王清萬、高義雄於偵查中向檢察官所為陳述，既經具
    結，並於自由意志下陳述，自無顯不可信之情況，依刑事訴
    訟法第159條之1規定，自均得為證據，又被告對本案卷內書
    證之證據能力均表示無意見（見本院準備程序筆錄），且於
    言詞辯論終結前，就本案證據之調查，均無何異議，既無異
    議，依刑事訴訟法第159條之5規定，該等書證，自亦有其證
    據能力，合先敘明。
二、實體方面：
（一）訊據上訴人即被告甲○○（下稱被告）固對於本件卷附監
      視錄影帶翻拍照片上被拍攝之人確為自己之事自承不諱，
      惟矢口否認有上揭妨害名譽犯行，辯稱：照片上伊手中所
      拿之物是公文封，而非一疊白紙，且照片內容均是伊正常
      一般進出社區之情形，不能證明本件誹謗文宣是伊張貼云
      云。經查：
  １、犯罪事實一（１）所載，被告甲○○於前述93年8月5日，
      在山水尊園社區住戶信箱內，逐戶投遞內容為「主委丙○○為讓他夫人的車子可以停回機械停車位，（因為車頂太
      高，車子移動，車頂會碰上消防灑水頭）不顧社區公共安
      全，私下拔除消防灑水頭，犧牲全體社區生命及安全財產
      」文宣之事實，業據被告於94年3 月29日檢察官偵訊時自
      承不諱（詳93年度偵字第3513號偵查卷第5 頁），核與證
      人即山水尊園社區主任委員王清萬及安全委員高義雄到庭
      結證情節相符（詳94年度偵字第1412號偵查卷第21頁），
      且有誹謗文宣、監視器翻拍相片及該社區住戶王友訓於當
      日在信箱內收到該誹謗文宣將之張貼後製作之公開道歉函
      、力揚機械設備股份有限公司道歉啟事在卷可稽，被告此
      部分犯行，洵堪認定。
  ２、犯罪事實一（２）所載，被告於94年2 月7日20時及94年2
      月19日22時22分許，在山水尊園社區其所居住之乙棟大樓
      2、3、4、5樓樓梯間及丙棟大樓地下室等社區公共區域內
      ，張貼內容分別為「山水尊園社區主委丙○○恐嚇住戶，
      教唆不明人士到社區毆打住戶，遭報警處理（110） 派出
      所有報案記錄」、「社區主委丙○○不准機械車位下來停
      車，自己卻「偷偷」下來停車，還偷停別人的車位」、「
      無恥喔，丙○○在電梯內小便，被信義保全警衛發現」、
      「無恥，管委會包庇丙○○，偷停別人車位」等文宣之事
      實，業據證人丁○○於本院95年4 月20日審理時證述確，
      並經證人李界都、王清萬、高義雄於偵查中結證屬實（詳
      94年度偵字第1412號偵查卷第18─20頁），復有94年2月7
      日19時42分起至同日21時50分及2 月19日22時16分起至22
      時22分之監視錄影帶翻拍照片、現場照片、現場圖附卷可
      參，從而，本件案發時既僅被告在張貼誹謗文宣地點進出
      ，其路徑又與平日路線迥異而有規避監視器之舉，於被告
      離去後旋即發現本件誹謗文宣，足徵上開誹謗文宣確係被
      告張貼散佈至明。雖被告辯稱：伊當時手拿公文封而非一
      疊白紙云云，然經本院放大翻拍照片（有放大之翻拍照片
      附於本案卷內），僅可看出被告手中確有拿白色紙類物品
      ，不能判斷究係一疊白紙或公文封，惟縱認被告所言屬實
      ，被告手中係拿公文封，惟被告亦可能將誹謗文宣放置在
      公文封內，於張貼時再一一取出，因此，被告所辯，不足
      採信。再者，被告曾於93年間因刮損證人丁○○自小客車
      而遭法院判刑定讞，又因證人丁○○停車位消防撒水頭遭
      維修工人拆卸而對告訴人提出毀損告訴，此分別有台灣基
      隆地方法院檢察署93年度偵字第1416號聲請簡易判決處刑
      書、94年度調偵字第47號不起訴處分書、本院93年基簡字
      第497號判決書及台灣高等法院被告全國前案紀錄表在卷
      可按，證人王清萬、高義雄等人亦證稱社區內除被告外，
      並未聽過其他住戶與證人丁○○有糾紛等語，故被告與證
      人丁○○間因訴訟存有嫌隙，誹謗文宣內容又與被告所提
      毀損停車位等告訴內容相關，益徵誹謗文宣確係被告張貼
      散佈，本件事證明確，被告誹謗犯行堪以認定。
三、核被告甲○○所為，係犯有刑法第310條第2項之加重誹謗罪
    ，其先後3 次犯行，時間密接，構成要件復相同，顯係基於
    概括犯意為之，為連續犯，應論以一罪並加重其刑。本院審
    酌被告犯罪之動機、手段、所生危害非重，犯罪後仍飾詞狡
    辯等一切情狀，認原審以被告罪證明確，適用刑事訴訟法第
    449條第1項前段、第454條第2項、刑法第56條、第310條第2
    項、第41條第1項前段，罰金罰鍰提高標準條例第1條前段、
    第2 條，量處拘役55日，如易科罰金以300元折算1日，其認
    事用法均無不合，量刑亦屬妥適。檢察官及被告以原審判決
    不當為由，提起上訴，均無理由，應予駁回。
據上論斷，應依刑事訴訟法第455條之1 第1項、第3項、第368條
，判決如主文。
本案經檢察官乙○○到庭執行職務。
中    華    民    國    95    年    5     月    4     日
                  刑事第三庭審判長法官  王福康
                                  法官  王慧惠
                                  法官  齊  潔
以上正本證明與原本無異。
本件判決不得上訴。
中    華    民    國    95    年    5     月    4     日
                              書 記 官  潘端典
附錄論罪法條：
中華民國刑法第310條
(誹謗罪)
意圖散布於眾，而指摘或傳述足以毀損他人名譽之事者，為誹謗
罪，處 1 年以下有期徒刑、拘役或 500 元以下罰金。
散布文字、圖畫犯前項之罪者，處2年以下有期徒刑、拘役或1千
元以下罰金。
對於所誹謗之事，能證明其為真實者，不罰。但涉於私德而與公
共利益無關者，不在此限。


司法院資訊處製作；財團法人民間司法改革基金會備份。
